【裁判字號】    89,訴,244
【裁判日期】    891116
【裁判案由】    返還買賣價金
【裁判全文】
臺灣苗栗地方法院民事判決  八十九年度訴字第二四四號
    原      告  丙○○
    被      告  甲○○
                乙○○
右當事人間請求返還買賣價金事件，本院判決如左：
    主    文
被告應給付原告新臺幣貳佰伍拾萬元，及自民國八十八年二月四日起至清償日止，按
年息百分之五計算之利息。
原告其餘之訴駁回。
訴訟費用由被告負擔。
本判決第一項於原告以新臺幣捌拾肆萬元為被告供擔保後得假執行。
    事    實
甲、原告方面：
  一、聲明：求為判決被告應連帶給付原告新臺幣（下同）二百五十萬元，及自民國
      八十八年二月四日起至清償日止，按年息百分之五計算之利息，並陳明願供擔
      保請准宣告假執行。
  二、陳述：
  （一）緣原告於八十八年二月四日與被告夫婦訂約，購買渠等所有坐落苗栗縣銅鑼
        鄉○○段九六一、九五四及九五五地號等三筆土地（以下簡稱系爭土地），
        約定價金五百八十萬元，原告於訂約時即支付被告等定金二百五十萬元。
  （二）詎被告等於訂約後，因無力繳納土地增值稅五十四萬九千四百零八元，致未
        依約移轉同段九六一、九五四地號等二筆土地，至同段九五五地號土地固完
        成移轉登記至原告名下，然被告等於訂約時，並未告知原告上述三筆土地併
        被告所有之另二筆土地，已共同提供新竹國際商業銀行擔保借款一千二百萬
        元之情事，且被告於將同段九五五地號土地移轉登記予原告後，迄未依約將
        該土地上之前述抵押權塗銷，又未依約於八十八年三月將買賣標的物點交與
        原告，被告等已有違約情事。
  （三）嗣於八十八年六月間，兩造同意解除契約，並由被告夫婦先後交付其子吳宗
        宇簽發面額二百五十萬元之支票二紙，用以返還原告前已給付之價金，然該
        二紙支票經原告提示均不獲兌現，而已移轉登記為原告所有之前開九五五地
        號土地，又因被告等拒繳貸款利息，致遭新竹國際商業銀行查封拍賣，依雙
        方買賣契約第十一條之約定，兩造間契約既已解除，被告等應於十日內返還
        原告已支付之價金二百五十萬元，詎被告等迄未返還，爰起訴請求判決如聲
        明所示。
  三、證據：提出買賣契約書、土地登記謄本、存證信函、苗栗縣稅捐稽徵處函、本
      院八十九年度拍字第一七七號民事裁定各一件，及支票三紙、退票理由單二紙
      （以上均為影本）為證。
乙、被告方面：
  一、聲明：求為判決原告之訴駁回。
  二、陳述：
      被告只要賣掉其他土地，就可以塗銷系爭土地之抵押權。
  三、證據：提出買賣契約書影本一件、土地登記謄本三件為證，並聲請訊問證人張
      水銀。
    理    由
一、原告起訴主張兩造於八十八年二月四日就被告所有系爭土地簽訂買賣契約，約定
    價金五百八十萬元，原告於訂約時即支付被告等定金二百五十萬元。詎被告並未
    依約將同段九六一、九五四地號等二筆土地移轉登記予原告，且於將同段九五五
    地號土地移轉登記予原告後，迄未依約將該土地上前已設定之抵押權塗銷，嗣經
    兩造於八十八年六月間協議解除契約，並由被告先後交付其子吳宗宇簽發面額二
    百五十萬元之支票二紙，用以返還原告前已給付之價金，然該二紙支票經原告提
    示均不獲兌現，屢經原告催討，被告等迄未返還，爰起訴請求判決如聲明所示等
    語；被告則以渠等只要賣掉其他土地，就可以塗銷系爭土地之抵押權等語，資為
    抗辯。
二、原告主張兩造於八十八年二月四日就被告所有系爭土地簽訂買賣契約，約定價金
    五百八十萬元，原告於訂約時即支付被告等定金二百五十萬元。被告於將同段九
    五五地號土地移轉登記予原告後，迄未依約將該土地上前已設定之抵押權塗銷，
    嗣經兩造於八十八年六月間協議解除契約，並由被告先後交付其子吳宗宇簽發面
    額二百五十萬元之支票二紙，用以返還原告前已給付之價金，然該二紙支票經原
    告提示均不獲兌現，被告迄未返還之事實，業據提出買賣契約書、土地登記謄本
    、存證信函各一件及支票三紙、退票理由單二紙（以上均為影本）為證，並為被
    告所不爭執，參以證人張水銀亦到庭證稱：「．．．後因被告抵押沒有塗銷，六
    月初約定在我辦公室，由被告的兒子開了一張二百五十萬元的票，請求給他一個
    月的時間去塗銷，當時原告有說如一個月沒有塗銷，我就要去兌現．．．」等語
    ，堪認原告之前揭主張為真實。
三、按契約解除時，受領之給付為金錢者，應附加自受領時起之利息償還之，民法第
    二百五十九條第二款定有明文。本件兩造間之前開買賣契約既經解除，已如前述
    ，則縱被告嗣後有錢塗銷系爭土地之抵押權，亦無從使已解除之契約回復，被告
    前開所辯，委無足採，揆諸前揭規定，被告就其受領之二百五十萬元及自受領時
    起之利息，自應負償還之義務。從而，原告請求被告二人給付二百五十萬元，及
    自八十八年二月四日起至清償日止，按年息百分之五計算之利息部分，為有理由
    ，應予准許。
四、次按數人負同一債務，明示對於債權人各負全部給付之責任者，為連帶債務，無
    前項之明示時，連帶債務之成立，以法律有規定者為限，民法第二百七十二條定
    有明文。原告主張被告應返還其前所支付之價金及利息，而請求被告負連帶給付
    之責，如原告訴之聲明所示，惟各該被告既未明示對於原告各負全部給付之責任
    ，且又無法律明文規定，則原告請求被告就該項給付負連帶責任，即屬無據，應
    予駁回。
五、原告陳明願供擔保，聲請宣告假執行，核無不合，爰酌定相當擔保金額准許之。
六、本件事證已臻明確，兩造其餘主張陳述與舉證，經審酌與本院前揭判斷不生影響
    ，爰不予逐一論述，附此敘明。
七、據上論結，原告之訴為一部有理由，一部無理由，依民事訴訟法第七十九條但書
    、第八十五條第一項前段、第三百九十條第二項，判決如主文。
中      華      民      國    八十九    年     十一     月     十六     日
                                  臺灣苗栗地方法院民事庭
~B法      官  王萬金
右為正本係照原本作成。
如對本判決上訴，須於判決送達後廿日內向本院提出上訴狀。
~B法院書記官  姚錫鈞
中      華      民      國    八十九    年     十一     月     十六     日


司法院資訊處製作；財團法人民間司法改革基金會備份。
